【裁判字號】    97,訴,1458
【裁判日期】    970502
【裁判案由】    毒品危害防制條例
【裁判全文】
臺灣臺中地方法院刑事判決              97年度訴字第1458號
公  訴  人  臺灣臺中地方法院檢察署檢察官
被      告  甲○○
                    號
上列被告因毒品危害防制條例案件，經檢察官提起公訴（97年度
毒偵字第1192號），被告於準備程序中就被訴事實為有罪之陳述
，受命法官於聽取當事人之意見後，由本院合議庭裁定改由受命
法官獨任依簡式審判程序審理，本院判決如下：
    主    文
甲○○施用第一級毒品，累犯，處有期徒刑拾月。扣案海洛因貳
包送驗淨重分別為零點壹零零肆公克及零點壹零伍參公克；驗餘
淨重分別為零點零玖玖貳公克及零點壹零參參公克）均沒收銷燬
之。
    犯罪事實
一、甲○○前因施用毒品案件，經本院裁定送強制戒治，於民國
    90年11月8日戒治完畢出所；又因詐欺及施用毒品案件，經
    本院分別以95年度沙簡字第315號及95年度訴字第2150號，
    判處有期徒刑4月、10月，嗣經減刑為有期徒刑2月、5月，
    定應執行刑為有期徒刑6月；又因違反毒品危害防制條例案
    件，經本院以95年度沙簡字第525號判處有期徒刑4月，嗣經
    減刑為有期徒刑2月，上開二罪接續執行至96年9月19日縮刑
    期滿執行完畢。詎仍不知警惕，復基於施用第一級毒品之犯
    意，於97年2月15日上午9時許，在臺中縣沙鹿鎮○○○街8
    號之童綜合醫院沙鹿院區旁巷子內，以針筒注射之方式，施
    用海洛因1次。嗣於97年2月16日上午11時20分許，為警在臺
    中縣沙鹿鎮○○路117號之光田綜合醫院沙鹿院區急診室前
    ，見甲○○行跡有異予以攔查，並扣得第一級毒品海洛因2
    包（送驗淨重分別為0.1004公克及0.1053公克，驗餘淨重分
    別為0.0992公克及0.1033公克）。
二、案經臺中縣警察局清水分局報請臺灣臺中地方法院檢察署檢
    察官偵查起訴。
    理    由
一、上揭犯罪事實，業經被告甲○○坦承不諱，且被告於被查獲
    後受檢之尿液經送檢驗結果，確呈海洛因經水解後之嗎啡陽
    性反應，有中山醫學大學附設醫院檢驗科藥物檢測中心所出
    具之尿液檢驗報告附卷可稽（見偵查卷第16頁）。又被告為
    警查扣之白色粉末2包，經送行政院衛生署草屯療養院鑑定
    結果，均檢出海洛因（送驗淨重分別為0.1004公克及0.1053
    公克，驗餘淨重分別為0.0992公克及0.1033公克），有該院
    草療鑑字第0970001502號鑑定書在卷可參（見偵查卷第13頁
    ）。另被告前因施用毒品案件，經送強制戒治後，於90年11
    月8日執畢出所，後又因施用毒品案件，經本院先後判處有
    期徒刑10月及4月確定（經減刑為5月及2月），有臺灣高等
    法院被告前案紀錄表、臺灣臺中地方法院檢察署刑案資料查
    註紀錄表、全國施用毒品案件紀錄表、刑案人犯在監所最新
    資料報表各1份在卷可參，故本件事證明確，堪以認定。
二、至於被告雖已於97年1月27日起主動至財團法人童綜合醫院
    就診，進行美沙冬替代療法治療等情，除據被告於本院陳明
    ，並有童綜合醫院97年4月18日診斷證明書在卷可查（見本
    院卷第18-21頁）。又童綜合醫院確係行政院衛生署指定辦
    理藥癮治療業務之醫療機構，亦有法務部戒毒資訊網所示行
    政院衛生署指定辦理藥癮治療業務醫療機構名單1份可參。
    然按「犯毒品危害防制條例第10條之罪者，於犯罪未發覺前
    ，自動向行政院衛生署指定之醫療機構請求治療，醫療機構
    免將請求治療者送法院或檢察機關。依前項規定治療中經查
    獲之被告，應由檢察官為不起訴之處分。但以1次為限」，
    毒品危害防制條例第21條第1項、第2項雖定有明文。惟該條
    立法目的，在於鼓勵施用毒品者在犯罪未發覺前，自動藉由
    專責醫療機構之治療達到戒斷毒癮之目的，而以醫療機構之
    治療代替由刑事司法程序實施之觀察、勒戒及強制戒治等處
    遇，故該條第1項規定醫療機構免將請求治療者送法院或檢
    察機關。又施用毒品者既然在犯罪未發覺前，自動向醫療機
    構請求治療戒除毒癮，在治療階段有專業醫療人員使用合法
    藥物取代及減輕其對毒品之依賴，則在接受治療後或在療程
    實施中當無繼續施用毒品之必要。因此該條第2項關於「依
    前項規定治療中經查獲之被告，應由檢察官為不起訴處分」
    之規定，顯然係指被告在「請求治療之前施用毒品之犯行」
    ，而在治療中被有偵查犯罪權限之公務員查獲之情形而言，
    並非指在治療中仍另有施用毒品犯行遭查獲之情形。否則，
    如施用毒品者在犯罪未發覺前，一方面自動向醫療機構請求
    治療戒除毒癮，另在治療期間則又恣意施用毒品，遭查獲則
    以毒品危害防制條例第21條第2項規定藉為免責之依據，顯
    非立法本意。查被告係於97年1月25日開始接受藥癮治療，
    而本件犯行之犯罪時間係於97年2月15日，顯非屬被告「請
    求治療之前施用毒品之犯行」，依上說明，並不合於毒品危
    害防制條例第21條第2項規定所指之情形，自不在法律豁免
    之列，併此敘明。
三、核被告所為，係犯毒品危害防制條例第10條第1項之施用第1
    級毒品罪。被告施用毒品前之持有第1級毒品行為，本應以
    持有論，惟持有後進而施用，其持有之低度行為應被施用之
    高度行為所吸收，故不再另論其持有第1級毒品罪。查被告
    有如犯罪事實欄所示刑案之執行情形，此有台灣高等法院被
    告全國前案紀錄表在卷可按，其受有期徒刑之執行完畢後，
    5年內再犯本案有期徒刑以上之罪，為累犯，應依刑法第47
    條第1項規定加重其刑。爰審酌被告因施用毒品，經強制戒
    治執行完畢及判刑確定後，仍不知戒惕，再次施用毒品，無
    視於毒品對於自身健康之戕害及國家對於杜絕毒品犯罪之禁
    令，不知戒除惡習，惡性非輕，然念及坦承犯行，態度良好
    ，其施用毒品並無危害他人，被告犯罪手段尚屬平和，所生
    損害尚非鉅大，且被告於犯後坦承犯行，尚見悔意之犯罪後
    態度，暨施用毒品者均有相當程度之成癮性及心理依賴，其
    犯罪心態與一般刑事犯罪之本質並不相同，應側重適當之醫
    學治療及心理矯治為宜等一切情狀，量處如主文所示之刑，
    以示懲儆。扣案第一級毒品海洛因2包（送驗淨重分別為0.1
    004公克及0.1053公克，驗餘淨重分別為0.0992公克及0.103
    3公克），應依毒品危害防制條例第18條第1項前段之規定，
    沒收銷燬之。
據上論斷，應依刑事訴訟法第299條第1項前段，毒品危害防制條
例第10條第1項、第18條第1項前段，刑法第11條前段、第47條第
1項，判決如主文。
本案經檢察官乙○○到庭執行職務。
中    華    民    國    97    年    5     月    2     日
                      台灣台中地方法院刑事第二庭
                              法  官  陳姵君
上正本證明與原本無異。
如不服本判決，應於收受送達後10日內向本院提出上訴書狀（應
敘述具體理由並附繕本）。
上訴書狀如未敘述理由，應於上訴期間屆滿後20日內補提理由書
於本院。
                              書記官  莊金屏
中    華    民    國    97    年    5     月    2     日
附錄論罪科刑法條
毒品危害防制條例第10條
施用第一級毒品者，處6月以上5年以下有期徒刑。
施用第二級毒品者，處3年以下有期徒刑。


司法院資訊處製作；財團法人民間司法改革基金會備份。
